【裁判字號】    98,易,1054
【裁判日期】    990901
【裁判案由】    竊盜
【裁判全文】
臺灣苗栗地方法院刑事判決              98年度易字第1054號
公  訴  人  臺灣苗栗地方法院檢察署檢察官
被      告  黃銘彰
選任辯護人  張欽昌律師
上列被告因竊盜案件，經檢察官提起公訴（98年度偵字第4542號
），本院判決如下：
    主  文
黃銘彰犯竊盜罪，累犯，處有期徒刑壹年陸月，並應於刑之執行
前，令入勞動場所強制工作，期間為參年。
    事  實
一、黃銘彰曾因毒品、贓物、竊盜等案件，分別經法院判處有期
    徒刑6 月、5 月、7 月、11月及1 年確定，並定應執行為有
    期徒刑3 年1 月，於民國96年1 月15日假釋期滿未經撤銷假
    釋執行完畢（構成累犯）。詎其仍不知悔悟，復意圖為自己
    不法之所有，於98年7 月2 日下午1 時許，騎乘車牌號碼
    IDQ-356 號重型機車，前往苗栗縣苗栗市○市街65號「南苗
    市場」內、尹慕德販賣戒指飾品之攤位前，趁尹慕德不注意
    之際，徒手竊取尹慕德置放於攤位下、內有7 盒共700 個寶
    石戒指之黑藍色手提袋一只後離開。嗣經尹慕德報警處理，
    並經警調閱鄰近監視器，發現騎乘車號IDQ-356 號重型機車
    之人甚為可疑，乃於營業時特別留意此人及機車。嗣於98年
    8 月27日中午，尹慕德於「南苗市場」外之中山路附近，發
    現有人騎乘IDQ- 356號重型機車經過，乃自後尾隨並報警處
    理，迄於同日下午1 時許，經黃銘彰之同意，於黃銘彰位於
    苗栗縣苗栗市○○街1 巷20號住處，搜索起獲尹慕德所有之
    上開黑藍色手提包一只、2 盒共168 個之寶石戒指而查獲上
    情。
二、案經尹慕德訴由苗栗縣警察局苗栗分局報告臺灣苗栗地方法
    院檢察署檢察官偵查起訴。
    理  由
壹、證據能力部分：
一、按被告以外之人於偵查中向檢察官所為陳述，除顯有不可信
    之情況者外，得為證據，刑事訴訟法第159 條之1 第2 項定
    有明文。偵查中對被告以外之人所為之偵查筆錄，或被告以
    外之人向檢察官所提之書面陳述，性質上均屬傳聞證據。惟
    現階段刑事訴訟法規定檢察官代表國家偵查犯罪、實施公訴
    ，依法其有訊問被告、證人及鑑定人之權，證人、鑑定人且
    須具結。而實務運作時，檢察官偵查中向被告以外之人所取
    得之陳述，原則上均能遵守法律規定，不致違法取供，其可
    信度極高，自得為證據。經查，本件證人即告訴人尹慕德、
    警員黃盈星（參偵卷第57至58頁、第59至60頁）等人，於檢
    察官偵查中所為之證述，性質上雖屬審判外之陳述，惟其等
    係於偵查中向檢察官所為之證述，且均經具結，復無顯有不
    可信之情況，衡諸上開規定，自具有證據能力，併此敘明。
二、再按被告以外之人於審判外之言詞或書面陳述，除法律有規
    定者外，不得作為證據，為刑事訴訟法第159 條第1 項明定
    。司法警察（官）就調查（偵查）犯罪時單方面見、聞經過
    製作之「偵查報告」，屬被告以外之人在審判外之書面陳述
    ，為傳聞證據，原則上並不具證據能力。又該項報告係針對
    個案而為，不具備例行性、公示性之要件，自非刑事訴訟法
    第159 條之4 第1 款、第3 款所指具備可信性之文書，並無
    證據能力。如未使該偵查報告之製作者以證人身分於審判中
    到庭陳述其製作報告之經過，給予被告行使反對詰問權之機
    會，自不能遽採該書面陳述為判斷依據，此有最高法院93年
    度台上字第2317號、95年度台上字第1581號、98年度台上字
    第6308號判決要旨可佐。準此，告訴人尹慕德於警詢時的陳
    述、警員黃盈星所製作之職務報告、查獲報告各1 份，自無
    證據能力。
三、本件被告黃銘彰及辯護人，對於前述以外之證據的證據能力
    均不爭執（參99年2 月3 日準備程序筆錄第3 頁、99年8 月
    18日審判筆錄第2 至4 頁），且無違法取得或顯不可信之情
    形，自有證據能力，附此敘明。
貳、實體部分：
一、本件訊據被告黃銘彰否認有竊盜犯行，辯稱：尹慕德一直聲
    稱他遺失7 百個，到底是不是真正遺失這7 百個？當初伊主
    動帶他們回家給他們搜索時，尹慕德一直說旅行袋是他的。
    可是後來在庭上他卻帶另一個容量比較大的旅行袋，才符合
    他自己說的可以裝下7 百個戒指的手提袋。伊在下午1 點那
    時候，因為賣東西的人比較少了，伊才來回在那裡走來走去
    。尹慕德領回的手提袋是伊的，不是尹慕德所有等語。
二、惟查：
  (一)證人尹慕德證稱：「（問：你是否在98年7 月2 日下午1 時
    許，在苗栗縣苗栗市○市街65號騎樓下被偷了700 個戒指？
    ）對，差不多一點半。」、「（問：怎麼發現有被偷？）那
    邊有錄影，我有看到，被告來兩次了，他拿了東西馬上就走
    了，對面一個買鞋子的人也有看到，他有告訴我那個人長什
    麼樣子，錄影的影像可以看到車子的號碼，但是人看不是那
    麼清楚。後來有一天我也在那附近抓到他，但是被他跑掉了
    ，我確定是被告。」、「（問：你那天被偷走幾個珠寶盒？
    ）有7 個盒子，一個盒子差不多1 百個戒指，我今天有把盒
    子帶來。」、「（問：是否還有一個你自己縫的袋子也被偷
    走？）也被他拿走沒錯。」、「（問：後來怎麼找到小偷的
    ？）我看到車牌號碼與被告的號碼是一樣的，有一次我在醫
    院有看到他的機車，號碼就是與我之前在錄影帶看到的號碼
    是一樣的，我有找警察，警察有問我確定是這個人偷的嗎？
    如果不是的話人家可以告你，我說我確定。」、「（問：後
    來有跟警察一起去他家嗎？）對，我是跟一位黃警員一起去
    的。」、「（問：去他家發現什麼東西？）沒有發現什麼東
    西，我要找但找不到，但我有看到一個袋子，那個袋子是我
    的，已經有破掉了，我老婆說要縫，我說這個不能縫了。我
    當時在他的房間裡面有看到一個袋子與我被偷的袋子顏色是
    一樣的，我一看就知道那是我的袋子，我就跟警察講，警察
    問我怎麼確定那是我的袋子，於是我眼睛閉起來跟警察描述
    那個袋子下面及裡面的縫線有破掉，我太太本來說要縫的但
    我說沒辦法縫，所以沒有縫。後來警察把袋子拿下來看，與
    我描述的情形一樣，被告還是不承認，一直說是他的。」、
    「（問：他什麼時候把168 個戒指還你？）剛開始沒有找到
    戒指，我與被告上了警察的車子裡，我有跟被告說如果他戒
    指還我，我就不告他。他說要給我30萬現金及一些剩下的東
    西還我，我說好。在警車中被告與黃警員說客家話我聽不懂
    ，後來又再回到被告的住處，他跟我說我不是警察不能進去
    他的房子，他自己進去拿，我在外面等，警察也沒有進去，
    他在車子裡面。被告自己進去他的房子裡面，拿出168 個戒
    指直接還給我。」、、、「（問：你之前跟被告有沒有仇恨
    ？）沒有，大概兩年以前他有跟我買過東西，買一些便宜可
    以騙人家的紅寶石，我說那不是真的紅寶石但他不在意，價
    格大概在1 萬以內，那是很久以前的事情了，兩年前大概每
    個禮拜都來，但他一段時間忽然間不見了。因為我知道他騙
    人，他把假的說成真的，曾經說要賣耳環給我，但我沒有跟
    他買，一個紅寶石1 千2 千可以，但好幾萬沒有那個價值，
    我從來沒有跟他買過東西，因為我不知道他的東西從哪裡來
    。」、「（問：你被偷的當天，那個時間除了他以外還有沒
    有人到過你的攤位？）他那天沒有來我的攤位買東西。」、
    「（問：我是問那個時段，你被偷竊的那一刻，除了監視器
    所拍騎機車的那個人之外，還有沒有其他人到過你的攤位？
    ）沒有。」、「（問：你怎麼確認那168 個戒指是你的？）
    因為我從國外進的比較多，臺灣的比較少，貨品大部分都有
    照片，有標示多少錢。戒台、裸石是從國外進的，到臺灣我
    自己裝，我的東西在外面很少看到，我一看就知道是我的東
    西。」、「（問：監視錄影帶中，你有無看到被告拿東西的
    畫面？）他偷的時候我沒有看到，但我有看到他騎車過來、
    停車，還有拿一個大袋子，袋子裡面是否有裝我的東西我看
    不到。」、「（問：你有沒有看到他把大袋子放在機車上的
    畫面？）有看到。」、「（問：你說被告在98年7 月2 日偷
    你的寶石戒指700 個，這700 個寶石戒指用什麼裝的？）用
    盒子裝，外面用藍色袋子裝，我今天有帶來。」、、「（問
    ：當天在被告家中發現的藍色手提袋是否能裝下這7 個盒子
    ？）沒有問題。」、「（問：你今天帶來的袋子是否是當初
    在被告家中找到的戒指？）是。」、、「（問：被告跟你買
    寶石戒指，有沒有積欠你款項？）一次沒有付錢，他跑掉了
    。」、「（問：那次是多少錢？）6 、7 千元。」、「（問
    ：他有沒有拿鑽石去找你說，你賣他的是假的鑽石而跟你吵
    架？）沒有。」、、「（問：被告所交出之168 個寶石戒指
    ，你有何文件證明是你的？）我有照片，剛才我也有說從海
    外買回來的貨品都有照片，警察那裡也有。」、、「（問：
    他偷的時候是把戒指放在你的袋子拿走嗎？）全部放在裡面
    拿走的，但還我的時候是袋子和戒指分開給我。」、、「（
    問：提示偵卷第24頁贓物認領保管單，這個贓物認領保管單
    記載你拿回168 個戒指，沒有你領回的手提袋，有何意見？
    ）警察的記載我沒有去核對，但我知道警察有還我戒指和手
    提袋。那天去被告家中還有查到毒品及其他的東西，被告家
    中很多亂七八糟的東西，還有打針的，我也不知道警察有沒
    有寫，反正我就領回去了。」、「（問：你第一眼看到藍色
    的袋子時，是放在被告家中的哪裡？）衣櫃裡面最上面還有
    一個可以打開的櫃子。」、「（問：提示偵卷第28頁上方照
    片，是否是在照片上面那個地方找到你的藍色袋子？）是。
    」、「（問：在發生你的戒指被偷這件事情之後，當天你有
    去警局報案嗎？）我有叫附近攤位的人打電話給警察，當天
    我也有去警局作筆錄。」、「（問：98年7 月2 日失竊當天
    你去警局就是黃盈星警員做的筆錄？）是。」、「（問：你
    以前認識黃警員嗎？）不認識。」、「（問：98年8 月27日
    你是否有在『南苗市場』外看到被告騎乘IDQ-356 號重型機
    車經過？）對。」、「（問：你有跟著他的機車追他？）對
    ，他跑掉，我追到轉角一間棉被店那裡，他就跑掉了。」、
    「（問：後來怎麼找到他的？）我沒有找到，我是去警局跟
    警察講，警察說好啦出去出去。車牌號碼剛開始看錄影帶的
    時候IDQ 中間那個D 不確定，不知道是O 還是D ，所以我們
    找了好一陣子。」、「（問：你是在98年8 月27日中午，去
    跟黃警員說確定那個跑掉的人是誰嗎？）我是後來在大千醫
    院看到他，他要打我，我才到警局跟警察說，但是警察說那
    個人是好人不是壞人，並問我是否很確定，如果不是他的話
    他會告你，我說確定，沒關係。」【以上參審卷99年6 月8
    日審判筆錄第3 至12頁】、「（問：你有沒有提出在黃銘彰
    住處為警查扣的戒指等物品是你的證據？）我有帶照片等。
    」、「（問：第一張照片是你在黃銘彰住處警察找到的嗎？
    ）是，我今天有帶來。」、「（問：今天這個手提袋明顯跟
    你上次帶來的不一樣，為什麼？）我有兩個，上次那個我也
    有帶來。上次開庭我搞錯了。」【以上參審卷99年8 月4 日
    審判筆錄第7 至8 頁】等語。
  (二)是由證人尹慕德的上述證詞，參酌其於偵查時的證詞（參偵
    卷第57至58頁），可知證人尹慕德係證稱98年7 月2 日上午
    在苗栗縣苗栗市○市街65號「南苗市場」的攤位販售寶石、
    戒子、飾品等物品，於當日下午1 時許收攤後，發覺伊所有
    以每個盒子裝約1 百個寶石、戒子的盒子，總共約7 百個寶
    石、戒子的盒子7 盒，及裝前述寶石、戒子的藍黑色手提袋
    1 個為人偷竊。伊立即至苗栗縣警察局苗栗分局南苗派出所
    報案，由警員黃盈星受理。之後警員有調監視錄影器畫面，
    發現有1 個男士騎乘機車頭戴安全帽，在伊攤位前來來回回
    數次，拿了東西就走，機車的車牌號碼英文字部分，僅可分
    辨前後為IQ，中間不知是O 或D ，伊找了好一陣子均不得要
    領。在伊離開攤位到寶石戒子被偷那段期間，除前述騎機車
    之人到伊攤位外，並無其他人至伊攤位。嗣於98年8 月27
    日中午，在「南苗市○○○○○路附近看見被告黃銘彰騎乘
    車牌號碼ＩＤＱ-356號機車行經該處，伊認出此人即係前述
    監視錄影帶上騎機車至攤位拿走寶石、戒子之人，乃自後追
    蹤，後來在苗栗市大千醫院追到該騎士即係被告黃銘彰。伊
    旋即至派出所告知警員黃盈星找到偷東西之人，黃盈星及伊
    至大千醫院找被告黃銘彰，後來一起到被告黃銘彰住處，剛
    開始沒找到戒子，但伊在衣櫃上方還有1 個可以打開的櫃子
    裡，發現伊前述失竊裝寶石、戒子的藍色手提袋，黃盈星問
    伊如何確定，伊即閉眼說出那個袋子下面及裡面的縫線有破
    掉，黃盈星隨將手提袋拿下，發現該手提袋與伊所描述的特
    徵相同。伊與被告黃銘彰一同上黃盈星所駕駛的警車，伊向
    被告黃銘彰稱戒子還給伊，伊就不告，被告黃銘彰就說要給
    伊30萬現金及給伊剩下的一些東西，伊表示同意。之後黃盈
    星警員開車再度至上址，被告黃銘彰自行至屋內將168 個戒
    子還伊，那些戒子都是伊的，是伊進口戒台、裸石，自行將
    寶石鑲入戒台販售他人等情。
  (三)證人即警員黃盈星證稱：「（問：98年7 月2 日尹慕德被偷
    後，有去你們警局報案？）有。」、「（問：當初是你處理
    的嗎？）對。」、「（問：當天有做什麼蒐證的動作？）調
    監視錄影帶。」、「（問：你看監視錄影器有看到什麼嗎？
    ）錄影帶上顯示他遭竊的地方，被害人的東西已經收拾好放
    在他的攤位下方，錄影監視器照不到他的東西，但可以照到
    馬路上，當時被害人去開車，那段時間除了黃銘彰以外沒有
    其他人經過那個地方。」、「（問：黃銘彰在那裡幹嘛？）
    他在那邊來回幾次，停在失竊地的前面。他之前有下車，有
    拿包包之類的東西但是看不是很清楚。」、「（問：拿了之
    後呢？）放在機車上騎車離開。」、、「（問：在98年8 月
    27日是怎麼發現竊嫌就是黃銘彰？）尹慕德來派出所找我，
    他說他發現黃銘彰在大千醫院上班，叫我跟他一起去找他。
    我就跟尹慕德一起到大千醫院，到現場他們兩人爭吵，一個
    說有拿一個說沒拿，尹慕德說他一定有拿，他放在家裡。我
    告訴黃銘彰，你有沒有拿東西放在家裡給他看一看，黃銘彰
    說可以，找到有就有，沒有就沒有。」、「（問：去他家裡
    有找到什麼嗎？）到他家以後我們沒有翻，只叫黃銘彰自己
    去開，進去他房間之後，尹慕德跟黃銘彰說打開很多地方給
    尹慕德看有沒有東西在裡面，當時打開好幾個地方，後來是
    在衣櫃上方打開來發現一個袋子，尹慕德說袋子是他的。」
    、「（問：尹慕德怎麼確定那個袋子是他的？）他說裡面有
    爛掉、破掉的地方，拿下來後打開來看與他敘述的差不多。
    」、「（問：發現袋子之後你有做什麼處理？）尹慕德說東
    西可能還在裡面，但打開幾個地方並沒有發現。我就把袋子
    帶回去，先回派出所再講。因為當時是我開警車載他們兩個
    去黃銘彰家。」、「（問：在車上他們兩個有什麼對話嗎？
    ）要回派出所的路上沒有錄音忘記講什麼了，我跟黃銘彰講
    ，袋子被人指認到了，如果有拿就要還人家，尹慕德堅持袋
    子是他的。」、「（問：在車上有沒有聽到黃銘彰說要賠錢
    的事情？）有，之前尹慕德堅持袋子是他的，我就跟黃銘彰
    說，尹慕德堅持袋子是他的，依照規定要回去派出所作筆錄
    並移送。車子開到一半，黃銘彰就說好，家裡有尹慕德的寶
    石戒指要還他，他們兩人就商量黃銘彰把東西還給尹慕德，
    尹慕德就不告，但雙方都沒有說數量要還多少，只說回去黃
    銘彰家裡拿東西還給尹慕德。」、「（問：回到黃銘彰家中
    之後的情形？）黃銘彰說我不能進去他家裡，他就和尹慕德
    兩人進去，我在外面停車等。進去沒有很久馬上就拿出來。
    」、「（問：之後你們還有到警局作筆錄嗎？）黃銘彰把兩
    盒寶石戒指拿給尹慕德後，他們兩人上車，我問尹慕德說，
    黃銘彰還給你的東西確定是你的嗎？尹慕德說確定是他的。
    」、「（問：之後有沒有回去作筆錄？）有，回到警局馬上
    製作筆錄。」、「（問：提示今日尹慕德提出之袋子，當天
    在黃銘彰家中找到的袋子是這個嗎？）我對這個袋子不熟，
    沒有辦法確定。當天拍攝相片的袋子跟當天在黃銘彰家中找
    到的袋子，與尹慕德領回去的袋子，我確定是同一個。但是
    今天尹慕德帶來的袋子，事隔太久我沒有辦法確定是否一樣
    。」、「（問：提示偵卷第24頁贓物認領保管單，當天贓物
    認領保管單為什麼只有記載給尹慕德領回168 個戒指？）漏
    寫了。」、「（問：他們兩個談妥的賠償條件是多少錢你知
    道嗎？）當初拿到寶石戒指返回派出所時，尹慕德跟黃銘彰
    講，這個差很多，還有很多沒有還我，我當時問黃銘彰其他
    的東西哪裡去了，但黃銘彰沒有講。尹慕德說東西要賠償他
    ，黃銘彰開價1 萬元，尹慕德說差那麼多，他們兩人坐在後
    座有商量多少錢，但我沒有聽清楚，還沒商量好就到派出所
    了，因為只有我一個警員，我就想先把他們載回派出所。」
    、「（問：在警車上為什麼可以錄音？）我們規定在車上如
    果有嫌疑人或是糾紛的時候都要錄音，以防事後人家檢舉我
    們警方。」、、「（問：你與尹慕德以前認識嗎？）不認識
    。」、「（問：之前認識黃銘彰嗎？）不認識。」、「（問
    ：你與尹慕德和黃銘彰有沒有恩怨、糾紛？）沒有。」、「
    （問：提示偵卷第59到60頁，你在檢察官訊問時之證述都實
    在嗎？）實在。」【以上參審卷99年6 月8 日審判筆錄第13
    至19頁】、「（問：你那時候有把整個錄影帶看完嗎？）有
    。」、「（問：上次勘驗的光碟大概只有兩分鐘多，之前的
    你有看過嗎？）在現場看，跟報案人一起看。」、、「（問
    ：在你所觀看的整個過程，不管是有沒有翻拍的部分，你有
    沒有看到黃銘彰下車步行進入騎樓內的狀態？）他有下車。
    」、「（問：有沒有進入騎樓？）他有下車進入，但是翻拍
    的畫面裡面沒有看出這個片段。因為這個翻拍的鏡頭沒有辦
    法拍到騎樓的情況，只有拍到他有停車、下車，但沒有拍到
    騎樓，因為角度的問題，但確定有看到他有走進去騎樓。」
    、「（問：有走進去騎樓，這部分是不是在你翻拍的片段期
    間內？）是。」、、「（問：在我們勘驗光碟的過程中，是
    有看到被告的機車有載運一只手提袋，當時告訴人是否就向
    你表示那個手提袋就是他遺失的手提袋？）當時看帶子的時
    候，鏡頭裡面看不清楚，看不出來那到底是怎樣的手提袋，
    他也不是很確定。」、「（問：提示本院99年6 月30日電話
    紀錄，你回答的內容是否實在？）實在。」、「（問：南苗
    市場管理委員會跟本案相關的監視錄影帶畫面，你翻拍成光
    碟，是在什麼時間點，第一次看到畫面的內容？）告訴人來
    報案之後，就在管理委員會的辦公室，辦公室是在南苗市場
    裡面。」、「（問：總共監視錄影帶的時間有多長？）沒有
    記起，我看的是告訴人離開他的攤位，直到去我派出所報案
    那時候。」、、「（問：提示本院審卷所附之光碟勘驗筆錄
    編號2 的畫面，你剛才說黃銘彰騎摩托車，有停機車，並下
    車，是不是這個畫面的時間點？）對。」、「（問：你的意
    思是說，在勘驗筆錄編號2 的畫面，他下車之後有走進去騎
    樓嗎？）畫面有看到他往騎樓那邊走。」、「（問：為什麼
    你在翻拍此捲光碟，在我們勘驗的過程中沒有你講述的這段
    ？）那個鏡頭是好幾秒、好幾秒跳格，就是有看到他往騎樓
    方向前進，但畫面是跳格的，所以可能黃銘彰走進去沒有拍
    到，後來跳格之後他就回到機車停放處。」、「（問：你在
    觀看上開監視錄影器畫面時，有會同誰一起看？）報案人尹
    慕德。」、「（問：提示審卷所附之在被告黃銘彰住處執行
    搜索及在警車上的對話錄音內容，整個對話的錄音內容是否
    當時你親身經歷的狀況？有無要補充或是說明的地方？）第
    3 頁被告答『我幫你問好不好，這個錢你先拿回去』印象中
    沒有這句，其他都實在。」、「（問：提示本院審卷之光碟
    勘驗筆錄，畫面可以看到告訴人尹慕德的攤位嗎？）他的攤
    位就是編號2 被告機車停放的地方。他收攤以後東西收起來
    便看不到東西。」【以上參審卷99年8 月4 日審判筆錄第2
    至6 頁】等語。
  (四)是由證人即警員黃盈星的前述證詞，參酌其於偵查時的證述
    （偵卷第59到60頁），可知證人黃盈星證稱於98年7 月2 日
    在派出所接獲告訴人尹慕德報案失竊物品，伊會同尹慕德到
    南苗市場管理委員會辦公室觀看監視錄影器所攝錄的畫面，
    包括告訴人離開攤位至告訴人到派出所報案間的畫面，伊錄
    下製成光碟部分僅有兩分鐘的內容。當時告訴人的物品已收
    拾好放在攤位下方，錄影器照不到該物品，但可以照到馬路
    上，那段時間除了被告黃銘彰之外，並無其他人經過該處。
    被告黃銘彰在那段時間，騎乘機車在前述攤位前馬路來回數
    次，且在勘驗筆錄編號2 畫面的那個時點下車進入騎樓攤位
    裡面，取出包包之類的東西置於機車上旋即離開，但因角度
    及鏡頭係間隔數秒跳格1 次，在伊翻拍的光碟畫面中並未顯
    示上情。告訴人於98年8 月27日又到派出所告知伊發現偷物
    品之被告黃銘彰係在大千醫院上班，要求伊一同找被告黃銘
    彰。伊等到大千醫院後，被告黃銘彰與告訴人2 人就被告黃
    銘彰是否有拿上述物品乙節爭執不休，伊即告知被告黃銘彰
    讓告訴人到住處看一看以釋疑。被告黃銘彰首肯後，伊駕駛
    警車搭載渠等2 人到被告黃銘彰住處，進入房間後，被告黃
    銘彰自行打開屋內數處給告訴人觀看，嗣於衣櫃上方發現1
    個袋子，告訴人稱是其所有，並表示袋子裡面有爛掉、破掉
    之處，伊隨即觀察該袋子，發覺與告訴人描述的情狀大致相
    同，但未見告訴人所陳的失竊物品。伊表示欲將袋子帶回派
    出所，之後伊等3 人再上警車，在返回派出所途中，告訴人
    堅稱袋子是其所有，伊向被告黃銘彰說既然如此依規定要回
    派出所製作筆錄並移送，被告黃銘彰說好，家裡有告訴人的
    寶石、戒子，要還給告訴人，伊立即掉頭返回被告黃銘彰住
    處，被告黃銘彰與告訴人進入房屋，伊在警車上等待。不久
    之後，被告黃銘彰取出寶石戒子，復上伊所駕駛的警車，告
    訴人向被告黃銘彰表示差很多還有很多沒有歸還，並要求被
    告黃銘彰賠償，被告黃銘彰開價1 萬元，告訴人稱差那麼多
    ，之後告訴人、被告黃銘彰2 人在後座持續對談，後來回到
    派出所製作筆錄，有將寶石、戒子168 個及袋子1 個交付告
    訴人，並製作贓物認領保管單給告訴人簽收，但漏載袋子1
    個等情。
  (五)衡酌審卷所附的光碟勘驗筆錄（附於審卷99年6 月8 日審判
    筆錄之後，99年6 月30日審判筆錄第2 至6 頁）所示，可知
    被告黃銘彰騎乘機車停於告訴人攤位前撥打手機（參勘驗筆
    錄編號1 畫面），被告黃銘彰下車，繼續打手機，被告黃銘
    彰機車腳踏板上置放1 只長型手提袋（參勘驗筆錄編號2 畫
    面），被告黃銘彰復騎乘機車至告訴人攤位前往攤位內觀看
    （參勘驗筆錄編號3 畫面），被告黃銘彰騎乘機車離開現場
    （參勘驗筆錄編號4 畫面），約2 秒後被告黃銘彰再騎乘機
    車返回告訴人攤位前（參勘驗筆錄編號5 畫面），被告黃銘
    彰將腳踏板上的手提袋拿起並擺放在胸前（參勘驗筆錄編號
    6 畫面），被告黃銘彰下車將手提袋用繩索固定在後座（參
    勘驗筆錄編號7 畫面），被告黃銘彰將手提袋固定好後上車
    準備離開，又向告訴人攤位方向看一眼（參勘驗筆錄編號8
    畫面），被告黃銘彰等待對向汽車通過後騎乘機車離開、之
    後離開現場（參勘驗筆錄編號9 、10畫面）。是觀諸上述現
    場監視器錄影光碟畫面的勘驗結果，復參酌證人尹慕德、黃
    盈星的前述證詞，可知被告黃銘彰於告訴人收攤後將裝有寶
    石、戒子的手提袋置於攤位下，離開取車不在該處之際，騎
    乘上述機車在告訴人上述攤位前馬路來回數次，且停於攤位
    前，向攤位內張望，並走入騎樓攤位內，將手提袋置於機車
    腳踏板上，復將手提袋以繩索固定於後座，又向告訴人攤位
    內張望，旋即離開該處等事實。
  (六)再衡諸證人尹慕德、黃盈星的上述證詞，復徵諸卷附照片、
    搜索扣押筆錄、贓物認領保管單（參偵卷第18至20頁、第24
    頁、第26至29頁）所示，可知尹慕德於98年7 月2 日13時許
    ，在苗栗縣苗栗市○市街65號「南苗市場」內攤位下，被人
    竊取裝有7 盒共700 個寶石戒指之黑藍色手提袋1 只後，旋
    即向證人黃盈星報案，經證人黃盈星調取上址監視錄影器攝
    錄畫面後，仍不能確認騎乘機車在該攤位竊取物品之人為何
    人。嗣證人尹慕德於98年8 月27日發現被告黃銘彰騎乘前述
    機車行經南苗市場附近，自後追蹤才確認被告黃銘彰即係竊
    取伊物品之人，立刻陳報證人黃盈星處理。嗣至被告黃銘彰
    住處後，證人尹慕德在該屋房間內衣櫃上方，發現上述時地
    所失竊的袋子1 只，在未取下該只手提袋前描述特徵，復經
    證人黃盈星觀察後發覺證人尹慕德所述與該只手提袋的情狀
    相符。證人黃盈星表示欲將袋子帶至派出所，證人黃盈星駕
    駛警車搭載被告黃銘彰、證人尹慕德前往派出所途中，被告
    黃銘彰表示欲歸還證人尹慕德之寶石、戒子，證人黃盈星掉
    頭回被告黃銘彰住處，被告黃銘彰自行交出寶石、戒子168
    個，復返回派出所製作筆錄，證人黃盈星並將上述手提袋1
    只、戒子168 個發還證人尹慕德，並製作贓物認領保管單等
    事實。再斟酌證人黃盈星於98年8 月27日至被告黃銘彰住處
    查證本竊盜案件及在警車的錄音光碟之勘驗筆錄（附於審卷
    99年2 月3 日準備程序筆錄之後）所示，被告黃銘彰在警車
    上對告訴人尹慕德稱：「我賠你錢可以嗎？給你1 萬元可以
    嗎？」，告訴人則稱：「1 萬塊！我那些東西多少錢？你說
    多少錢！」，被告說：「我找到賠你錢，你說要賠你多少錢
    ，你講啊！你自己的東西。」、、告訴人稱：「最少30萬。
    」，被告稱：「好，我們寫清楚來，30萬。」，由此足見被
    告黃銘彰於警車上確實主動向告訴人尹慕德表示欲賠償金錢
    ，並先開價1 萬元，嗣告訴人尹慕德表示失竊物品價值沒有
    那麼少後，主張被告黃銘彰應賠償30萬元，被告黃銘彰復表
    示好彼此寫清楚30萬等情。
  (七)被告黃銘彰於98年7 月2 日下午1 時許，騎乘車牌號碼IDQ-
    356 號重型機車，前往苗栗縣苗栗市○市街65號「南苗市場
    」內來回數次，趁告訴人尹慕德離開攤位之際，至告訴人尹
    慕德的攤位前停車、下車，並走入騎樓內，取出手提袋置於
    機車腳踏板上，又以繩索固定於後座，並於該處數次往攤位
    內張望，旋即騎乘機車離開現場等情。在告訴人尹慕德離開
    該處，迄於前述物品失竊期間，除被告黃銘彰之外，並無其
    他人經過告訴人的攤位等事實，已如前述。再查，告訴人尹
    慕德於觀看上述日期監視錄影器畫面後，鎖定騎乘車牌號碼
    英文字前後有ＩＱ的機車騎士為竊取其上述物品之人，並經
    多日觀察後於98年8 月27日發現被告黃銘彰行蹤，知悉被告
    黃銘彰於大千醫院上班，乃會同警察至被告黃銘彰住處，首
    先尋找到失竊的手提袋1 只，再經被告黃銘彰主動返回住處
    取出上述戒子168 個交還告訴人尹慕德等事實，亦如前述。
    再徵諸被告黃銘彰交出前述戒子後，主動表示欲賠償1 萬元
    予告訴人，經告訴人否認表示失竊物品價值沒有如斯少，且
    要求賠償30萬元，被告黃銘彰同意並稱要寫清楚等情，足證
    被告黃銘彰確係於上述時地竊取告訴人尹慕德寶石、戒子及
    手提袋後，將之置於住處，其中5 百餘個戒子不知去向，剩
    餘的168 個戒子、手提袋則分別藏放於住處某處，迄於98年
    8 月27日為告訴人尹慕德發現行蹤，報警處理，在被告黃銘
    彰上述住處發現告訴人失竊之手提袋後，因東窗事發，被告
    黃銘彰乃主動交還剩餘的168 個戒子，並表示欲賠償1 萬元
    予告訴人尹慕德等事實。
  (八)至被告黃銘彰以上述情詞為辯，辯護人之辯護意旨略以：告
    訴人於本院99年6 月8 日審理時證稱偵卷所附照片上的手提
    袋不是伊的，可見偵查卷所附照片上之手提袋，並非告訴人
    所有，但告訴人竟能於上述日期攜帶至鈞院審理庭上，足見
    告訴人指稱手提袋裝置700 寶石戒指遭竊等語顯有瑕疵。被
    告係在告訴人堅稱該只手提袋係告訴人所有，且警員一面倒
    相信此情，復在告訴人以提出告訴相脅，為避免訟累，乃將
    自行收集及朋友交付鑑定的寶石戒子交予告訴人。復觀諸告
    訴人的證詞，可知被告與告訴人曾經交易寶石戒子存有糾紛
    ，更足以證明被告與告訴人在警車上協商，乃受告訴人所迫
    ，為求脫身的權宜之計，並非有竊取寶石戒子的行為。由失
    竊地點監視錄影器畫面勘驗筆錄觀察，被告雖曾在告訴人攤
    位附近停留，但根本未進入告訴人攤位，遑論竊取其物。而
    光碟開始播放1 分24秒之後，可見一長方形係屬開放式的袋
    子，上面沒有拉鍊，可以看出該手提袋裡裝有上方是平面狀
    態的物品，足證該手提袋絕非偵查卷內第27頁照片所示，自
    被告家中搜得的手提袋，亦非告訴人99年6 月8 日審理時提
    出的手提袋。反而與被告所辯稱當時係執一紙ＬＶ包包專用
    紙袋內裝ＬＶ包包的專用紙盒等語，相互吻合。復由勘驗筆
    錄編號2 畫面可知，至遲在時間0 分28秒時可見被告之機車
    腳踏板上放置一只袋子，然被告卻遲於時間顯示0 分57秒時
    始騎機車離開，且觀諸勘驗筆錄編號5 可知被告離開約2 秒
    後，又再次騎車返回告訴人攤位附近，甚至停留於該處將原
    本放置在腳踏板的袋子移置在後方紙箱內拉繩子固定後，始
    離開現場，果若腳踏板上之袋子真的竊自告訴人，被告豈有
    得手後離開現場再返回現場綑綁贓物，自陷於受告訴人或其
    他人發現之危險？由此益證該只袋子與告訴人無關，且非自
    告訴人攤位所竊取。又依據告訴人於99年6 月8 日審理時的
    證詞，參酌審卷所附的勘驗筆錄翻拍照片，可知騎樓並非監
    視器攝影範圍所及，再由監視器翻拍畫面可知被告未曾下車
    進入騎樓，倘告訴人真有遭竊之事實，從事竊盜行為之人，
    顯非被告，而是其他位於騎樓內，而未被監視器拍攝到之人
    。在被告住處所查獲的珠寶飾品，有可能係被告合法取得，
    亦可能為違法取得，但不能因被告無法交代或證明上述珠寶
    飾品的來源，遽而推論係被告竊取所得等語。然查：
    1.告訴人尹慕德證述其於上述時地，為人竊取伊所有的藍黑
      色手提袋1 個、寶石戒子7 盒約700 個等情，已如前述。
      且有寶石戒子型錄、照片、兆豐國際商業銀行八德分行電
      匯證實書、賣出外匯水單及手續費收入收據、進口報單、
      海關進口快遞貨物稅費繳納證明、進口收現單、珠寶產地
      證明、發貨單、收據等資料附卷可考（附於審卷99年8 月
      4 日審判筆錄之後），再徵諸被告黃銘彰自行將贓物認領
      保管單所示的寶石戒子歸還告訴人尹慕德等情，足證告訴
      人尹慕德確於上述時地，失竊藍黑色手提袋1 個、寶石戒
      子7 盒約700 個，被告黃銘彰前述辯解不實，不足採信。
    2.被告黃銘彰騎乘上述機車於前述時地，趁告訴人尹慕德離
      開攤位之際，將機車停於告訴人尹慕德攤位前，並進入騎
      樓下，旋即取出手提袋置於機車腳踏板上後離開，但因角
      度及鏡頭係間隔數秒跳格1 次，在翻拍的光碟畫面中並未
      顯示上情等事實，已如前述。再查，被告黃銘彰陳稱與證
      人黃盈星並無仇恨過節或金錢糾紛等語（參審卷99年8 月
      18日審理筆錄第9 頁），足徵證人黃盈星並無誣陷被告黃
      銘彰的動機，益見證人黃盈星證述屬實，辯護人辯稱被告
      黃銘彰雖有騎機車停於告訴人攤位前，但未下車，足見被
      告黃銘彰並未竊取告訴人之手提袋、寶石戒子等情，容有
      誤會。
    3.又參酌審卷所附光碟勘驗筆錄之翻拍光碟照片，可見被告
      黃銘彰的機車腳踏板置有開放式的袋子，但該袋子內所裝
      的物品，並無法清晰分辨，但可知該袋子內確係裝有與外
      部袋子相較略小的物品，此有勘驗筆錄及翻拍照片附卷可
      考（附於審卷99年6 月8 日審判筆錄之後，99年6 月30日
      審判筆錄第2 至6 頁）。雖上述翻拍照片所示置於被告黃
      銘彰機車腳踏板上的袋子，外型與偵卷第27頁所示的手提
      袋容有不同，但觀察編號7 、8 、9 照片，及辯護人99年
      8 月18日陳報狀所附的照片4 張（附於審卷99年8 月18日
      審判筆錄之後）所示，可知被告黃銘彰隨後將此袋子置於
      後座以繩索綑綁，其寬度稍大於被告黃銘彰之肩膀。再參
      考審卷所附彩色照片3 張、影本12張（附於99年8 月18日
      審判筆錄之後）所示，可知為警於被告黃銘彰住處起獲的
      藍黑色手提袋長21公分、寬為9.7 公分、高為11公分，裝
      寶石、戒子的珠寶盒7 盒相疊後的高度為9.2 公分，由此
      足證裝有珠寶戒子7 盒之藍黑色手提袋1 只，可輕易地置
      入被告黃銘彰前述無拉鍊開放式的手提袋內，是被告辯稱
      當日係以ＬＶ包包專用紙袋內裝ＬＶ包包的專用紙盒等語
      為虛，不足為採。
    4.被告黃銘彰於光碟勘驗筆錄翻拍照片編號2 所示時點，將
      機車停下，進入位於騎樓之告訴人攤位，竊取告訴人尹慕
      德裝有7 盒寶石戒子共700 個的藍黑色手提袋1 只，置放
      於機車腳踏板後離開現場等事實，已如前述。而被告黃銘
      彰於翻拍光碟畫面時間顯示0 分57秒時騎機車離開，復於
      1 分1 秒時再騎機車返回告訴人攤位前，於1 分24秒之際
      把機車停於告訴人攤位斜前方，將原本放置在腳踏板的袋
      子移置在後方拉繩子固定後，於1 分36秒往告訴人攤位張
      望，亦如前述。而就卷內證據觀察，被告黃銘彰於竊盜得
      手後為何再度返回上址，雖不得而知，但辯護人認被告黃
      銘彰果若竊取上述物品後，應係立即離開，焉有再度回到
      上址，陷自身被告訴人或他人發現的不利境地？然竊盜行
      為人侵入被害人住處竊取財物，但因身體疲勞在屋內睡覺
      ，於未醒之際為返家的主人發現報警查獲，縱火之人留於
      現場或返回現場觀察火勢及相關人的滅火行動等案例所在
      多有，或者有把握不會被逮捕，或觀看失主焦急之情而自
      娛等等理由不一而足，尚不能因被告黃銘彰的上述舉動排
      除其有前述竊盜行為。
    5.觀諸證人黃盈星在警車上所錄的對話光碟勘驗筆錄，並未
      發現告訴人尹慕德對被告黃銘彰恐嚇之情。且證人黃盈星
      、告訴人尹慕德與被告黃銘彰3 人，於98年8 月27日首次
      至被告黃銘彰住處時，並未起獲告訴人尹慕德失竊的寶石
      戒子，係發現該處屋內衣櫃上方有1 只藍黑色的手提袋，
      告訴人尹慕德確認係伊所有於上述時地裝7 盒寶石戒子但
      被偷竊者，並於取下之前，向警員黃盈星描述特徵，再經
      警員黃盈星比對後確認係告訴人尹慕德所有。被告黃銘彰
      於黃盈星所駕駛的警車上，表示願歸還告訴人寶石戒子後
      折返該處，被告黃銘彰自行將寶石戒子168 個交出，再於
      警車上表示欲賠償告訴人尹慕德1 萬元等情，已如前述。
      如上述寶石戒子確係被告黃銘彰向他人所購得，或友人囑
      託鑑定，並非於上述時間在告訴人尹慕德攤位下所竊得，
      衡情，被告黃銘彰應會據理力爭，捍衛自己的財產，焉有
      交出上述戒子且表示願意賠償告訴人金錢之理？被告黃銘
      彰上述辯解不實，不足為採，辯護人的辯護意旨，容有誤
      會，附此敘明。
  (九)綜上，被告黃銘彰上述辯解，均為臨訟卸責之詞，不足為採
    。辯護人的辯護意旨容有誤會，不得作為對被告有利的認定
    。此外，復有搜索同意書、搜索扣押筆錄、扣押物品目錄表
    、贓物認領保管單、於黃銘彰住處起獲贓物照片、監視錄影
    器翻拍畫面、勘驗筆錄、手提袋彩色照片、照片影本、寶石
    戒子型錄、照片、兆豐國際商業銀行八德分行電匯證實書、
    賣出外匯水單及手續費收入收據、進口報單、海關進口快遞
    貨物稅費繳納證明、進口收現單、珠寶產地證明、發貨單、
    收據、監視錄影翻拍畫面光碟、勘驗筆錄在卷可憑，其竊盜
    犯行，洵堪認定。
四、核被告所為，係犯刑法第320 條第1 項之竊盜罪。又被告有
    如前揭犯罪事實欄所載之刑案紀錄，此有臺灣高等法院被告
    前案紀錄表1 份在卷可稽，其受有期徒刑執行完畢後，5 年
    內故意再犯本案前揭之罪，為累犯，應依法加重其刑。爰審
    酌被告曾有偽造有價證券、違反麻醉藥品管理條例、妨害秩
    序、賭博、誣告、施用毒品、詐欺、數次竊盜前科，素行不
    良，此有臺灣高等法院被告前案紀錄表1 份在卷可憑。被告
    復不思以正當方式賺取財富，為圖一己私利及方便而竊取他
    人財物，暨其犯罪之動機、目的、手段、竊得財物之價值、
    所為危害社會安全秩序，並侵害他人財產法益，告訴人業已
    領回部分失竊物品，及被告犯罪後否認犯行，迄今未與告訴
    人和解賠償告訴人損失等一切情狀，量處如主文所示之刑，
    以資懲儆。末按竊盜犯贓物犯保安處分條例第3 條第1 項關
    於竊盜犯、贓物犯令入勞動場所強制工作之規定，旨在對於
    竊盜犯、贓物犯之習慣性犯者，強制從事勞動，以養成正確
    之工作習慣及謀生觀念，使能適應社會生活，而達教化、治
    療之目的。又按有犯罪之習慣或因遊蕩或懶惰成習而犯罪者
    ，於刑之執行前，令入勞動場所，強制工作。刑法第90條第
    1 項亦有明定，亦旨在對嚴重職業性犯罪及欠缺正確工作觀
    念或無正常工作因而習慣犯罪者，強制其從事勞動，學習一
    技之長及正確之謀生觀念，使其日後重返社會，能適應社會
    生活，以達預防之目的。故行為人有無令入勞動場所強制工
    作之必要，應審酌其行為之常習性、嚴重性、危險性及對未
    來行為之期待性，依比例原則決定之（最高法院95年度台上
    字第6571號裁判要旨參照）。另按行為人之犯罪成為習慣，
    在客觀上有於較長之一段時間內反覆為多次犯罪行為之情狀
    ，是以犯罪之次數多寡及犯罪時間之長短，應為認定有無犯
    罪習慣之重要因素（最高法院79年度台上字第4255號裁判參
    照）。末按保安處分係針對受處分人將來之危險性所為之處
    置，以達教化、治療之目的，為刑罰之補充制度。我國現行
    刑法採刑罰與保安處分雙軌制，係在維持行為責任之刑罰原
    則下，為協助行為人再社會化之功能，以及改善行為人潛在
    之危險性格，期能達成根治犯罪原因、預防犯罪之特別目的
    。是保安處分中之強制工作，旨在對嚴重職業性犯罪及欠缺
    正確工作觀念或無正常工作因而犯罪者，強制其從事勞動，
    學習一技之長及正確之謀生觀念，使其日後重返社會，能適
    應社會生活。竊盜犯贓物犯保安處分條例第3 條第1 項規定
    ，即係本於保安處分應受比例原則之規範，使保安處分之宣
    告，與行為人所為行為之嚴重性、行為人所表現之危險性及
    對於行為人未來行為之期待性相當之意旨而制定，而由法院
    視行為人之危險性格，決定應否令入勞動處所強制工作，以
    達預防之目的。又刑法第90條第1 項規定對於「有犯罪之習
    慣或因遊蕩或懶惰成習而犯罪者」之宣付強制工作處分，即
    係本於保安處分應受比例原則之規範，使保安處分之宣告，
    與行為人所為行為之嚴重性、行為人所表現之危險性及對於
    行為人未來行為之期待性相當之意旨而制定，由法院視行為
    人之危險性格，決定應否令入勞動處所強制工作，以達預防
    之目的。所謂「有犯罪之習慣」，係指對於犯罪以為日常之
    惰性行為，乃一種犯罪之習性，至所犯之罪名為何，是否同
    一，則非所問，但必須有具體之事實，足資證明行為人有犯
    罪之惡習及慣行，始能認有犯罪習慣，至於行為人是否構成
    累犯，尤非決定其是否有犯罪習慣之唯一標準（最高法院95
    年度台上字第6446號、94年度台上字第6234號裁判可參）。
    本件被告黃銘彰為滿18歲以上之人，其素行極為不佳，前犯
    偽造有價證券、違反麻醉藥品管理條例、妨害秩序、賭博、
    誣告、施用毒品、詐欺、多次竊盜，如前所載，此有臺灣高
    等法院被告前案紀錄表1 份在卷可按，卻復為本件竊盜犯行
    ，犯罪情節重大，本院依現有卷證，認被告仍不知戮力向上
    ，改過遷善，足認被告顯有犯罪習慣無訛。又被告現年56歲
    ，正值壯年，非無工作能力，卻未盡其力於正途，反屢次為
    竊盜等犯罪，以其所得財物供己花用，若不及早預防矯治，
    恐怕日後重返社會時，仍將因無一技之長，而有再犯之虞，
    為矯正被告利用財產犯罪尋求經濟來源之惡習，本院認有促
    其學習一技之長並養成勞動習慣之必要，若僅藉刑之執行實
    不足以徹底根絕被告之惡性，是就被告所犯前述竊盜犯行，
    依竊盜犯贓物犯保安處分條例第3 條第1 項、第4 條、第5
    條第1 項前段，令入勞動場所強制工作3 年，以強制從事勞
    動方式，培養其勤勞習慣、正確工作觀念，藉資矯治其犯罪
    習慣，並習得一技之長，以便往後重回社會時，能自立更生
    ，適應正常群體生活，期以達成刑法教化、矯治之目的。
據上論斷，依刑事訟訴法第299 條第1 項前段，刑法第320 條第
1 項、第47條第1 項，刑法施行法第1 條之1 ，竊盜犯贓物犯保
安處分條例第3 條第1 項、第4 條、第5 條第1 項前段，判決如
主文。
本案經檢察官林俊杰到庭執行職務。
中    華    民    國    99    年    9     月    1     日
                  刑事第一庭  法  官  呂曾達
以上正本證明與原本無異。
如不服本判決，應於收受送達後10日內向本院提出上訴書狀（應
敘述具體理由並附繕本）。上訴書狀如未敘述理由，應於上訴期
間屆滿後20日內補提理由書於本院。
                              書記官  劉容辰
中    華    民    國    99    年    9     月    1     日
附錄本案論罪科刑法條：
刑法第320 條第1項
（普通竊盜罪）
意圖為自己或第三人不法之所有，而竊取他人之動產者，為竊盜
罪，處5  年以下有期徒刑、拘役或 5 百元以下罰金。

司法院資訊處製作；財團法人民間司法改革基金會備份。
